臺灣基隆地方法院民事裁定  
111年度補字第517號
原      告  蘇雯琪  
被      告  蘇財源  


上列當事人間請求返還房屋事件，本院裁定如下：
    主  文
本件訴訟標的價額核定為新臺幣(下同)53萬4,150元。
原告至遲應於前開核定訴訟標的價額之裁定確定後5日內，向本
院補繳第一審裁判費5,840元。如逾期未補繳，即以裁定駁回其
訴。
    理  由
一、按訴訟標的之價額，由法院核定；核定訴訟標的之價額，以
    起訴時之交易價額為準，無交易價額者，以原告就訴訟標的
    所有之利益為準；以一訴主張數項標的者，其價額合併計算
    之；以一訴附帶請求其孳息、損害賠償、違約金或費用者，
    不併算其價額，民事訴訟法第77條之1第1、2項及第77條之2
    第1項前段、第2項分別定有明文。次按提起民事訴訟，應依
    民事訴訟法第77條之13規定，按訴訟標的價額繳納裁判費，
    此為必備之程式；又原告之訴，有起訴不合程式之情形者，
    法院應以裁定駁回之，但其情形可以補正者，審判長應定期
    間先命補正，亦為同法第249條第1項第6款所明定。另按所
    謂之交易價額，應係指客觀之市場交易價額而言。至房屋課
    稅現值固可作為法院核定房屋交易價值之參考資料，然其僅
    係稅捐機關課徵房屋稅之基準，與房屋交易價值未必相當（
    最高法院100年度台抗字第866號、100年度台抗字第277號裁
    定意旨參照）。另房屋及土地為各別之不動產，各得單獨為
    交易之標的，故房屋所有人對無權占有人請求遷讓交還房屋
    之訴，應以房屋起訴時之交易價額，核定其訴訟標的之價額
    ，不得併將房屋坐落土地之價額計算在內；出租人以租賃物
    之返還為訴訟標的，並附帶請求租金及相當於租金之損害，
    其附帶主張部分不併算訴訟標的價額（最高法院91年度台上
    字第259號、99年度台簡抗字第19號、102年度台抗字第429
    號裁定意旨參照）。　　　
二、原告訴之聲明係請求被告將門牌號碼基隆市○○區○○路000○00
    號(4樓)房屋（下稱系爭房屋）遷讓返還原告，並給付40萬
    元，茲就本件訴訟標的價額之核定分述如下：
  ㈠原告訴請遷讓返還系爭房屋，依上開說明，自應以系爭房屋
    起訴時之交易價額，核定為本件訴訟標的之價額。查系爭房
    屋為70年8月8日建築完成之總樓層5層建物，層次4層，面積
    91.32平方公尺，有土地建物查詢資料在卷足憑，依本院職
    權查詢之內政部不動產交易實價查詢資料，與系爭房屋同路
    段屋齡40年左右之最近交易單價每坪14.1萬元、14.3萬元，
    平均每坪約14.2萬元，因此系爭房屋連同基地市價約392萬2
    ,651（計算式：142,000元/坪×27.6243坪(91.32㎡0.3025)＝
    3,922,651元，元以下四捨五入，以下同）。又系爭房屋於1
    10年之課稅現值為15萬0,600元，而該屋坐落基地111年1月
    之公告土地現值為每平方公尺41,000元，土地面積為438平
    方尺，原告之應有部分為532/10000，是原告所有基地之公
    告現值為95萬5,366元（計算式:41,000元/㎡438㎡532/1000
    0＝955,366元)，亦有土地建物查詢資料及及網路公告土地現
    及公告地價查詢可參，故系爭房屋課稅現值加計基地應有部
    分公告現值結果為110萬5,966元（計算式：150,600元＋955,
    366元＝110萬5,966元）。本院參酌財政部對於個人出售房地
    未劃分各別價格者，係以房屋評定現值占土地公告現值及房
    屋評定現值之比例計算房屋之財產交易損益（參財政部83年
    1月26日台財稅字第000000000號、101年8月3日台財稅字第1
    0100568250號函釋），據以計算出之系爭房屋於起訴時之客
    觀上合理價額約為53萬4,150元（計算式：3,922,651元×150
    ,600元/1,105,966元＝534,150元），此項聲明之訴訟標的價
    額核定為53萬4,150元。
  ㈡原告請求被告給付102年1月至108年1月在外租屋所受損害40
    萬元部分，應屬附帶請求，依民法第77條之2第2項規定，自
    無庸併算其價額（參見最高法院96年度第4次民事庭會議決
    議）。
三、按「因財產權而起訴，其訴訟標的之金額或價額在新台幣十
    萬元以下部分，徵收一千元；逾十萬元至一百萬元部分，每
    萬元徵收一百元；逾一百萬元至一千萬元部分，每萬元徵收
    九十元；逾一千萬元至一億元部分，每萬元徵收八十元；逾
    一億元至十億元部分，每萬元徵收七十元；逾十億元部分，
    每萬元徵收六十元；其畸零之數不滿萬元者，以萬元計算。
    」民事訴訟法第77條之13定有明文。又依「臺灣高等法院民
    事訴訟、非訟事件、強制執行費用提高徵收數額標準」規定
    ，訴訟標的之金額或價額逾十萬元部分，加徵原定數額十分
    之一。本件訴訟標的之價額為53萬4,150元，故應徵第一審
    裁判費5,840元。
四、當事人對於本院核定訴訟標的價額之裁定，得於10日內抗告
    ，原告至遲應於本院前開核定訴訟標的價額之裁定確定後5
    日內，向本院補繳第一審裁判費5,840元，如逾期未補繳，
    即以裁定駁回其訴。
五、依民事訴訟法第77條之1、第249條第1項但書規定，裁定如
    主文。
中　　華　　民　　國　　111 　年　　8 　　月　　3 　　日
                  民事庭法　官　林淑鳳
以上正本係照原本作成。
如不服本裁定關於核定訴訟標的價額部分，應於送達後10日內向
本院提出抗告狀，並繳納抗告費新臺幣1,000元；其餘關於命補
繳裁判費部分，不得抗告。
中　　華　　民　　國　　111 　年　　8 　　月　　3 　　日
                        書記官　張景欣